臺灣臺北地方法院民事判決
110年度訴字第3718號
原      告  俞秉姍  
訴訟代理人  鄧湘琴  
被      告  袁瑞祥  




上列當事人間請求侵權行為損害賠償事件，本院於民國110年12
月1日言詞辯論終結，判決如下：
    主  文
一、被告應給付原告新臺幣壹拾肆萬陸仟元，及自民國一○九年
    十月七日起至清償日止，按年息百分之五計算之利息。
二、訴訟費用由被告負擔。
三、本判決第一項得假執行。
    事實及理由
壹、程序部分：
    按言詞辯論期日，當事人之一造不到場者，得依到場當事人
    之聲請，由其一造辯論而為判決，民事訴訟法第385條第1項
    前段定有明文。又當事人就其是否於審理期日到場，有程序
    上處分權，是在監所之當事人已具狀表明於審理期日不願到
    場，法院自不必於期日借提該當事人，而該當事人於受合法
    通知後，未委任訴訟代理人於言詞辯論期日到場者，他造當
    事人自得依前揭規定，聲請由其一造辯論而為判決。查被告
    前於法務部○○○○○○○執行中，經本院將言詞辯論期日通知書
    ，依民事訴訟法第130條規定囑託該監所長官向其為送達，
    其於110年9月22日在監所內親自簽收上開言詞辯論通知書，
    是被告已經合法通知，惟被告在本院檢送之出庭意見表勾選
    「我不願意出庭辯論」並簽名、用印，而將上開意見表提出
    予本院（見本院卷第93至95頁），本院乃未於言詞辯論期日
    提解被告到庭，其亦未委任訴訟代理人於言詞辯論期日到場
    ，核無民事訴訟法第386條各款情事，爰依原告之聲請，由
    其一造辯論而為判決。　　
貳、實體部分：
一、原告主張：被告及本案詐欺集團之其他成年成員，意圖為自
    己不法之所有，基於3人以上共同冒用公務員名義詐欺取財
    、以不正方法由自動付款設備取得他人之物、掩飾及隱匿詐
    欺犯罪所得來源及去向而洗錢之犯意聯絡，由該詐欺集團某
    成年成員以如附表一編號1「施用詐術方法」欄所示之時間
    及方式，向原告施用詐術，致原告因而陷於錯誤，而將如附
    表一編號1「施用詐術方法」欄所示帳戶（下稱本案富邦帳
    戶）之提款卡交予被告，另由該詐欺集團某成年成員向原告
    問取該提款卡密碼後告知被告。嗣被告持用本案富邦帳戶之
    提款卡，擅自以未得原告同意而輸入提款卡密碼之不正方法
    ，透過自動櫃員機此自動付款設備，接續為如附表一編號1
    「提領時間/地點/金額(新臺幣)」欄所示之提款行為，而領
    得總計新臺幣（下同）14萬6,000元。被告從中抽取5,000元
    報酬後，至新北市中和區福美路交予「陳屹林」收取，輾轉
    將此部分犯罪所得繳回該詐欺集團上游成員朋分而得手，並
    以此方式製造金流斷點而掩飾或隱匿上開犯罪所得之來源或
    去向。嗣經原告發覺受騙報警處理，始知受騙。是被告所為
    係故意不法侵害原告權利，致原告受有14萬6,000元之財產
    上損害，被告自應負侵權行為損害賠償責任，爰依民法第18
    4條第1項前段規定請求被告賠償上開金錢並計法定遲延利息
    等語，並聲明：㈠如主文第1項所示。㈡願供擔保，請准宣告
    假執行。
二、被告未於言詞辯論期日到場，亦未提出書狀作何聲明或陳述
    。
三、得心證之理由：
  ㈠經查，本件原告主張被告詐欺取財致受其有損害14萬6,000元
    之事實，業據被告於警詢、偵查及刑事第一審審理中坦承不
    諱，並有照片、本案富邦銀行存摺交易明細資料、客戶基本
    資料等附於本院109年度訴字第575、670號刑事卷宗可稽，
    經本院調閱該卷宗查對無訛（含偵查卷宗），而被告已於相
    當時期受合法通知，於言詞辯論期日不到場，亦未提出書狀
    爭執，依民事訴訟法第280條第3項準用第1項之規定，應視
    同自認，自堪認原告主張之事實為真實。
  ㈡按因故意或過失，不法侵害他人之權利者，負損害賠償責任
    ；數人共同不法侵害他人之權利者，連帶負損害賠償責任，
    不能知其中孰為加害人者亦同；造意人及幫助人，視為共同
    行為人，民法第184條第1項前段、第185條分別定有明文。
    次按所謂共同侵權行為，係指數人共同不法對於同一之損害
    ，與以條件或原因之行為。加害人於共同侵害權利之目的範
    圍內，各自分擔實行行為之一部，而互相利用他人之行為，
    以達其目的者，仍不失為共同侵權行為人，而應對於全部所
    發生之結果，連帶負損害賠償責任（最高法院78年度台上字
    第2479號判決意旨參照）。本件詐欺集團成員施用詐術，欺
    騙原告交付本案富邦帳戶提款卡及密碼予被告，再由被告提
    領該帳戶內之款項，致原告受有損害，被告收受提款卡及提
    領帳戶內款項之行為與詐欺集團成員間共同遂行詐欺取財犯
    行，其應與詐欺集團成員成立共同故意不法侵害原告權利之
    侵權行為，自應負侵權行為損害賠償責任，是原告依民法第
    184條第1項前段規定，請求被告賠償其所受之損害14萬6,00
    0元，於法自屬有據。
  ㈢末按給付無確定期限者，債務人於債權人得請求給付時，經
    其催告而未為給付者，自受催告時起，負遲延責任，其經債
    權人起訴而送達訴狀者，與催告有同一之效力；遲延之債務
    ，以支付金錢為標的者，債權人得請求依法定利率計算之遲
    延利息；應付利息之債務，其利率未經約定，亦無法律可據
    者，週年利率為5%，民法第229條第2項、第233條第1項前段
    、第203條分別定有明文。查原告對被告之損害賠償請求權
    ，係屬於未定給付期限之金錢債權，揆諸前開規定，原告請
    求被告給付自民事起訴狀繕本送達翌日即109年10月7日(見
    本院附民卷第11頁送達證書）起算之法定遲延利息，自無不
    合。
四、綜上所述，原告依民法第184條第1項前段規定，請求被告給
    付14萬6,000元，及自109年10月7日起至清償日止，按年息5
    %計算之法定遲延利息，為有理由，應予准許。
五、本件所命被告給付之金額未逾50萬元，依民事訴訟法第389
    條第1項第5款規定應依職權宣告假執行。
六、訴訟費用負擔之依據：民事訴訟法第78條。
中　　華　　民　　國　　110 　年　　12　　月　　13　　日
                  民事第九庭    法　官    莊仁杰
以上正本係照原本作成。
如對本判決上訴，須於判決送達後20日內向本院提出上訴狀。如
委任律師提起上訴者，應一併繳納上訴審裁判費。
中　　華　　民　　國　　110 　年　　12　　月　　13　　日
                                書記官    徐語姍

附表：
編號 施用詐術方法 所受損失(新臺幣) 提款/收款車手 提領(收款)時間/地點/金額(新臺幣） 1 本案詐欺集團之某成年成員，於109年4月10日下午1時29分許，撥打電話予原告，假冒為健保局人員，向原告佯稱：其健保卡遭不當使用，欲幫其查詢等語，再輾轉由另一名該詐欺集團某成年成員接續向原告訛稱：其台新銀行帳戶涉及詐騙案，須配合調查，且須提供台北富邦商業銀行帳戶提款卡，查詢其帳戶金流，將派員前往拿取，翌日即歸還提款卡等語，致原告陷於錯誤；再由被告依該詐欺集團某成年成員指示於同日下午2時25分許，前往原告位在臺北市中正區銅山街之住處樓下，向原告收取其所申設之台北富邦商業銀行帳號000000000000000號帳戶（下稱本案富邦帳戶）之提款卡，並由該詐欺集團某成年成員向原告問取該提款卡密碼後告知被告。 14萬6,000元 袁瑞祥 (1)109年4月10日下午2時43分許/臺北市○○區○○路0號（台北富邦商業銀行城中分行）/5萬元 (2)109年4月10日下午2時44分許/臺北市○○區○○路0號（台北富邦商業銀行城中分行）/5萬元 (3)109年4月10日下午2時47分許/臺北市○○區○○路00號（合作金庫商業銀行）/2萬元 (4)109年4月10日下午2時47分許/臺北市○○區○○路00號（合作金庫商業銀行）/2萬元 (5)109年4月10日下午2時48分許/臺北市○○區○○路00號（合作金庫商業銀行）/6,000元